臺灣士林地方法院民事裁定　　　　　　100年度事聲字第121號
異　議　人
即　債務人　賴德修
上列異議人即債務人賴德修聲請延長更生方案履行期限，不服中
華民國100 年5 月31日本院司法事務官100 年度司消債聲字第3
號所為駁回之裁定提出異議，本院裁定如下：
    主  文
異議駁回。
    理  由
一、異議意旨略以：異議人原任職惠康百貨股份有限公司（下稱
    惠康公司），近年因營運不佳，惠康公司進行人事成本及人
    力編制調整，致其須輪值大夜班，工時過長，引致異議人痛
    風及高血壓發作，並於民國97年起持續治療至今，又異議人
    受迫於惠康公司逼退手段，於民國99年10月31日以「家庭個
    人因素，非資遣」為由離職，異議人自99年11月起迄至100
    年3 月23日失業，於100 年3 月24日任職嘉賀保全股份有限
    公司（下稱嘉賀保全）駐點保全一職迄今，惟現職薪資僅新
    臺幣（下同）2 萬4000元（含勞健保），與更生方案每月清
    償金額2 萬9000元相距甚大，是原裁定未衡酌異議人因惠康
    公司內部運作及工作未順遂而離職等情，逕以異議人離職原
    因及痛風與高血壓等情事業於更生方案裁定認可確定前存在
    ，而與消費者債務清理條例第75條第1 項規定「因不可歸責
    於己之事由，致履行顯有困難」之要件不符，駁回異議人之
    聲請，爰依法提出異議。
二、按更生方案經法院認可裁定確定後，更生程序即行終結，債
    務人原應據更生方案誠實履行，使債權人依更生條件獲得滿
    足，並達至債務人經濟上重建之目的。惟債務人因病住院、
    失業或其他未能預料之情事發生，致更生方案履行顯有困難
    時，應賦與債務人救濟之道，始能貫徹更生之意旨，是消費
    者債務清理條例第75條第1 項明文規定「更生方案經法院裁
    定認可確定後，債務人因不可歸責於己之事由，致履行顯有
    困難者，得聲請法院裁定延長其履行期限。但延長之期限不
    得逾二年。」。故債務人依前揭條例聲請延長更生方案履行
    期限，並符合其要件，應認債權人之權益已獲保障，法院應
    准許其延長履行期限。
三、查異議人於97年4 月18日聲請更生，前經本院以97年度消債
    更字第21號裁定開始更生程序，嗣經本院司法事務官以97年
    度執消債更字第55號裁定可更生方案（下稱系爭更生方案）
    ，並於99年4 月12日確定，業經本院核閱相關卷宗無訛。異
    議人自系爭更生方案確定次月起至99 年10 月履行每期清償
    金額2 萬9000元之更生條件，99年11月自惠康公司離職即未
    再履行更生條件，100 年3 月24日至嘉賀保全任職，每月薪
    資含勞、健保為2 萬4000元，實領約2 萬2000餘元，有惠康
    公司出具之離職證明書、嘉賀保全出具之人員當期薪資合併
    給予證明與人員在職證明書及100 年3 月至6 月薪資轉帳明
    細附卷足憑（本院100 年度司消債聲字第3 號卷第14頁、第
    22頁至第23頁，本院卷第24頁）。異議人以現職實領薪資與
    系爭更生方案每月清償金額差距甚大，於100 年3 月28日依
    消費者債務清理條例第75條第1 項聲請延長更生方案履行期
    限自99年12月起至101 年12月止。按延長履行期限，須於法
    院裁定認定更生方案確定後，發生不可歸責於債務人之事由
    ，致履行顯有困難時，法院方得裁定准許延長履行期限。惟
    查異議人雖因更換工作，薪資銳減，確有履行困難。然其所
    指發生離職另覓工作之事由，係因超市須輪值大夜班，工作
    辛苦致其罹患病風、高血壓等疾病，嗣資方以採責任制延長
    工時，調職調店，降職降薪、…等種種方式逼退員工，致其
    身心力疲超出負荷，遂聲請離職，轉換工作云云，惟其提出
    之高血壓及痛風之診斷明書所載上開疾病早於97年、98年間
    即已發生並持續治療中，顯係發生於本件更生方案99年4 月
    12日確定前。又其所述擔任超市工作之實際情狀，亦係發生
    於本件更生方案99年4 月12日確定前之事由，此觀其異議人
    提出之卷附抗告理由狀所述之工作情狀即可推知。是以，
    本件異議人所指致其發生履行顯有困難之事由，均係發生於
    本件更生方案確定前之事由。況依本院函詢惠康公司異議人
    離職之原因，其函覆稱係家庭個人因素，非資遣，此有該公
    司100 年4 月13日惠康人離(100) 寁第179 號離職證明書在
    卷可參。是亦難以此即認異議人離職，係屬不可歸責於異議
    人之事由。
四、準此，依異議人所述之離職轉換工作之原因，均係發生於本
    件更生方案99年4 月12日確定前，且依異議人原任職公司回
    函所稱之異議人離職之原因，亦無法認定異議人離職之原因
    ，係因不可歸責於異議人之事由所致。是異議人所請延長更
    生方案履行期限云云，即於消費者債務清理條例第75條第1
    項所延長更生方案履行期限之要件不合，是原裁定以上開情
    事非於系爭更生方案認可確定後所致，與聲請延長更生方案
    履行期限要件不符，予以駁回異議人聲請，即屬有據，異議
    人猶執前詞置辯，為無理由，應予駁回，爰裁定如主文。
中    華    民    國  100     年    9     月    6     日
                  民事第二庭  法      官  劉逸成
上為正本係照原本作成。
如不服本裁定，應於裁定送達後10日內，以書狀向本院提出抗告
，並繳納抗告費新臺幣一千元。
中    華    民    國  100     年    9     月    7     日
                              書  記  官  劉淑慧